臺灣臺北地方法院刑事判決　　　　　　　　　　　　九十二年度易字第一九一○號
　　公　訴　人　臺灣臺北地方法院檢察署檢察官
　　被　　　告　甲○○
　　指定辯護人　薛銘鴻律師
右列被告因違反期貨交易法案件，經檢察官提起公訴（九十二年度偵緝字第六一五號
），本院判決如左：
    主      文
甲○○違反期貨商之業務員不得有與期貨交易人約定分享利益之行為之規定，處有期
徒刑肆月，如易科罰金，以佰元折算壹日。
    事      實
一、甲○○於民國八十四年五月間取得期貨經紀商業務員資格，自八十七年二月十一
    日起至同年十月十九日止任職於臺北巿松山區○○○路○段五十四號三樓之九永
    昌期貨經紀股份有限公司（下稱永昌期貨公司）並登錄為該公司期貨業務員，然
    因其先前在國產期貨經紀股份有限公司任職時違反期貨商負責人及業務員管理規
    則第十六條第二項前段規定，經財政部證券暨期貨管理委員會於八十七年十月十
    七日命令停止執行業務三個月，甲○○遂自八十七年十月二十日起至八十八年三
    月三十日止在永昌期貨公司停止業務之執行而僅擔任辦事員，再自八十八年三月
    三十一日起至八十九年二月二十一日止登錄為該公司期貨業務員。甲○○明知期
    貨商之業務員不得受期貨交易人之全權委任及有與期貨交易人約定分享利益或共
    同承擔損失之行為，竟仍於八十八年十月四日起接受丙○○○之全權委任，由丙
    ○○○在八十八年十月二日匯入新臺幣（下同）四十五萬元供甲○○在永昌期貨
    公司代為下單操作丙○○○之期貨買賣交易事宜，並約定於獲利之際甲○○可抽
    得三成之利益，每月結算一次。丙○○○於八十八年十月底結算後因獲利約近十
    萬元，須給付甲○○三萬元之利益，丙○○○遂應甲○○之請，先行給付現金五
    千元，再於八十八年十月三十日，匯款二萬五千元至如附表編號一號所示之甲○
    ○彰化商業銀行城東分行、帳號00000000000000號帳戶內，甲○
    ○共獲得三萬元之利益。嗣因丙○○○在八十九年一月間續委任甲○○於臺北市
    中正區○○路九號二樓富邦期貨股份有限公司（下稱富邦期貨公司）全權代為操
    作期貨買賣交易事宜（因甲○○並未登錄於富邦期貨公司執業，是此部分尚無違
    反證券交易法之情事而經檢察官不另為不起訴處分在案），但因甲○○操作不利
    導致虧損，富邦期貨公司於同年五月間通知甲○○補足不足之保證金，始悉上情
    。
二、案經丙○○○訴由臺灣臺北地方法院檢察署檢察官偵查起訴。
    理      由
一、訊據被告甲○○坦認於前開時、地任職永昌期貨公司擔任期貨業務員，且曾收受
    告訴人丙○○○所匯如附表編號一至三號所示之款項之事實，然矢口否認有何犯
    行，辯稱：其任職永昌期貨公司時僅為告訴人提供商品資訊及建議，並幫告訴人
    轉單，然每筆交易都是告訴人自行決定下單，該如附表編號一至三號所示之款項
    並非與告訴人約定分享利益之所得，而係借款云云。
二、經查：
    （一）被告於八十四年五月間取得期貨經紀商業務員資格，自八十七年二月十一
          日起至同年十月十九日止於永昌期貨公司登錄擔任期貨業務員，然因其先
          前在國產期貨經紀股份有限公司任職時違反期貨商負責人及業務員管理規
          則第十六條第二項前段規定，經財政部證券暨期貨管理委員會於八十七年
          十月十七日命令停止執行業務三個月，被告遂自八十七年十月二十日起至
          八十八年三月三十日止在永昌期貨公司停止業務之執行而僅擔任辦事員，
          再自八十八年三月三十一日起至八十九年二月二十一日止登錄為該公司期
          貨業務員，又期貨從業人員不得有全權委託期貨交易，或與期貨交易人約
          定分享利益或共同承擔損失之行為，此等事實有期貨經紀商業務員測驗合
          格證書、永昌期貨公司九十二年六月十一日（九十二）函昌期字第○六○
          一七號函暨檢附之資料、臺北市期貨商業同業公會九十二年四月十八日（
          九二）期商會字第○九二○○○○二○五號函、財政部證券暨期貨管理委
          員會九十二年五月十二日台財證四字第○九二○一一五二七三號函等在卷
          可稽。
    （二）右揭事實，業據告訴人即證人丙○○○於偵訊及本院審理中指訴歷歷，復
          據證人乙○○證述確實有匯款如附表編號一號所示之二萬五千元給被告等
          語（見九十二年度偵緝字第六一五號偵查卷宗第一八六頁反面、本院九十
          三年三月二十六日審判筆錄）明確，又有彰化商業銀行新莊分行九十二年
          六月二十四日彰莊字第一四二五號函所檢附之八十八年十月三十日存款憑
          條、彰化商業銀行城東分行九十二年五月三十日彰城東字第○○九號函檢
          附之被告帳戶存提款明細表附卷足查。
    （三）被告雖辯稱如附表編號一號所示之二萬五千元連同附表編號二、三號所示
          之七萬元，均係其向告訴人所借之款項，之後並已將該等借款連同利息償
          還告訴人云云。然告訴人業已指稱伊與被告係每月結算一次，因在永昌期
          貨公司期貨買賣交易獲利約十萬餘元，與被告約定之分享利益成數為三成
          ，伊本應給付被告之款項為三萬元，嗣因被告要伊先支付現金五千元給被
          告，並要伊自該三萬元中扣除，故於支付現金五千元後再匯款二萬五千元
          予被告等語（見九十二年度偵緝字第六一五號偵查卷宗第一八七頁、本院
          九十三年三月二十六日審判筆錄），參諸被告對於告訴人在永昌期貨公司
          之期貨買賣交易確係獲利十萬餘元之事實亦坦認不諱（見九十二年度偵緝
          字第六一五號偵查卷宗第一八七頁），再就永昌期貨公司九十二年四月三
          十日（九十二）昌期字第○四○五○號函所檢附之出入金紀錄及月對帳單
          等資料觀之，其中八十八年十月份對帳單上顯示被告在八十八年十月底之
          獲利金額為九萬六千九百九十七元（日幣部分計算式為沖銷淨損益559000
          日幣減佣金支出238000日幣等於321000日幣，若以當時日幣兌臺幣匯率約
          一比零點三之比例計算，折合臺幣約為九萬六千三百元；美金部分計算式
          為沖銷淨損益90美元減佣金68美元等於22美元，若以當時美元對臺幣約一
          比三十一點七之比例計算，折合臺幣約六百九十七元；又八十八年十月十
          九日及二十九日所購買之期貨買賣交易因該月尚未沖銷，於該對帳單上暫
          未列入損益計算，此對帳單見九十二年度偵緝字第六一五號偵查卷宗第九
          十五至九十七頁），依三成比例給付被告應為二萬九千零九十九元，此與
          告訴人所稱給付被告在永昌期貨公司期貨買賣交易獲利三成利益即三萬元
          ，相去不遠，是告訴人所陳，顯非無據。反觀之被告所辯，於偵查中所陳
          之九十二年四月二十八日刑事答辯狀中稱「期貨交易就如同股票交易有贏
          有虧，在富邦期貨公司賠錢就告我詐欺，那在永昌期貨公司賺錢，我是否
          也可告她詐欺，真是沒道理。」云云（見九十二年度偵緝字第六一五號偵
          查卷宗第一四五頁），於九十二年五月二十三日檢察官偵查時陳稱告訴人
          所匯之如附表編號二、三號所示之款項係因買賣期貨有賺錢，告訴人自己
          說給其吃紅云云（見九十二年度偵緝字第六一五號偵查卷宗第一五三頁反
          面、第一五四頁、第一八七頁），於九十二年七月十六日刑事答辯狀中稱
          「原告（為告訴人之誤）買賣期貨獲利，匯給本人新臺幣九萬五千元，她
          說要給我吃紅，當時我要退還給她，她心存感謝。一直不收，說暫時借款
          給我，後來這些借款都已經全部還她了‧‧‧前項借款新臺幣九萬五千元
          ，本人已全部還她，計償還本金新臺幣九萬五千元、利息二千八百九十元
          ，共計償還本息九萬七千八百九十元。」云云（見九十二年度偵緝字第六
          一五號偵查卷宗第一九一頁），於本院行準備程序及審理中又稱該二萬五
          千元之款項為借款（見本院九十三年一月十四日準備程序筆錄、九十三年
          月十四日刑事答辯狀、九十三年三月二十六日審判筆錄）云云，就該等款
          項究係分紅或借款，先後供述不一，是否屬實，顯堪置疑。再被告亦坦認
          曾受告訴人之概括授權委任代告訴人於富邦期貨公司操作期貨買賣交易等
          情（見九十二年度偵緝字第六一五號偵查卷宗第十三頁反面、六十四頁）
          ，此並有富邦期貨公司授權書在卷可稽，衡之常情，被告與告訴人既非至
          親好友，焉可能無償為告訴人在富邦期貨公司操作期貨買賣交易，而不與
          告訴人約定獲利之成數，是被告所陳如附表編號二、三號所示之款項均係
          告訴人經營期貨買賣交易獲利自行給其吃紅，其不願意收受，告訴人就說
          當作借款，其方收受，故該等款項應屬借款云云，顯與常理有違，則該附
          表編號二、三號所示之款項既均非屬借款，被告所辯如附表一至三號所示
          之款項均係告訴人自行要給其吃紅，其不收受，告訴人稱那就當作借款，
          且之後已將該等款項連同利息償還告訴人云云，即屬卸責之詞，甚為灼然
          。至被告所辯告訴人在永昌期貨公司從事期貨買賣交易均係告訴人自行決
          定並下單，告訴人因從事期貨買賣交易獲利而自行給其吃紅二萬五千元一
          節，矧在永昌期貨公司告訴人帳戶所從事期貨買賣交易之獲利金額不過約
          十萬元，又被告身為該期貨公司業務員，因告訴人為期貨買賣交易，本身
          已可獲得法定之佣金（自前開對帳單上可顯示出告訴人為期貨買賣交易需
          支付佣金），且告訴人復非富商巨賈，若被告對操作告訴人帳戶之期貨買
          賣交易無付出任何努力而僅單純接受告訴人之下單、接單，告訴人焉可能
          平白無故支付被告高達獲利三成即三萬元之款項，又縱或被告於告訴人從
          事期貨買賣交易之際提供專業上之建議，依市場上之行情亦無可能支付高
          達三成之比例分紅，是被告所陳，顯與事理有違，被告確有與告訴人約定
          分享利益之情事，實堪認定。綜上，本院就告訴人之指訴與被告之辯解相
          較，顯以告訴人之指訴為可採，當屬事實。
    （四）末以辯護人雖陳以告訴人於偵查中指稱與被告約定分享利益為四成，於本
          院審理中稱三成，指訴顯有重大瑕疵，且被告與告訴人未簽訂永昌期貨公
          司之授權書，無法認定有全權委託云云，然告訴人於警詢及偵查中所述約
          定利益四成之成數，乃針對被告在富邦期貨公司代為操作告訴人期貨買賣
          交易約定成數之敘述，並非針對被告為告訴人在永昌期貨公司操作期貨買
          賣交易之敘述，此觀該等筆錄自明，是告訴人於偵查中所陳顯非被告在永
          昌期貨公司代為操作期貨買賣交易約定成數甚明，告訴人所陳並無瑕疵。
          至被告與告訴人縱未簽訂永昌期貨公司之全權委託授權書，然授權並非必
          以書面為之，口頭授權亦無不可，且本案被告確有與告訴人約定分享利益
          之情事，業如前述，是辯護人所陳，仍不足為有利於被告之認定，附此敘
          明。綜上，本件事證明確，被告犯行堪以認定，應予依法論科。
三、按期貨商之負責人、業務員或其他從業人員，不得有與期貨交易人約定分享利益
    或共同承擔損失之行為，期貨交易法第六十三條第三款定有明文，被告於任職登
    錄永昌期貨公司業務員時，竟違反該條規定，與期貨交易人即告訴人約定分享利
    益，核被告所為，係違反期貨交易法第六十三條第三款之規定，應依同法第一百
    十六條第一款處斷。爰審酌被告並無前科，素行尚稱良好、犯罪之動機、目的無
    非為求牟取利益、所獲得之利益非鉅，僅有三萬元、經濟狀況欠佳，暨犯罪後之
    態度等一切情狀，認公訴人具體求刑之有期徒刑九月，尚嫌過重，辯護人所稱量
    處有期徒刑四月，則屬適當，爰量處如主文所示之刑，並參酌被告犯罪後，刑法
    第四十一條業於九十年一月四日修正，同年月十日公布施行，並於同年月十二日
    生效，該條第一項修正為：「犯最重本刑為五年以下有期徒刑以下之刑之罪，而
    受六個月以下有期徒刑或拘役之宣告，因身體、教育、職業、家庭之關係或其他
    正當事由，執行顯有困難者，得以一元以上三元以下折算一日，易科罰金。」，
    是被告犯罪後法律已有變更，雖本案被告所犯罪名之法定刑度為三年以下有期徒
    刑、拘役或罰金刑，依修正前刑法第四十一條之規定，原得易科罰金，惟該法條
    既已修正如上，仍屬法律變更，依刑法第二條第一項前段之規定，應適用修正後
    之規定等情，諭知易科罰金之折算標準，以示懲儆。末以辯護人雖請求本院對被
    告為緩刑之諭知云云，然被告先前已因違反期貨商負責人及業務員管理規則第十
    六條第二項前段規定，為財政部證券暨期貨管理委員會命令停止執行業務三個月
    ，業如前述，嗣後於永昌期貨公司執行業務期間，再犯本件違反期貨交易法之刑
    事案件，而被告於本院審理中並未坦認犯行並表明絕不再為違反期貨交易法或其
    他法律之行為，依卷內之卷證亦無證據足資認定被告無再犯之虞，本院因認對被
    告不宜宣告緩刑，不予諭知，附此敘明。
據上論斷，應依刑事訴訟法第二百九十九條第一項前段，期貨交易法第一百十六條第
一款、第六十三條第三款，刑法第十一條前段、第二條第一項前段、第四十一條第一
項前段，罰金罰鍰提高標準條例第二條，判決如主文。
本案經檢察官呂俊儒到庭執行職務
中　　　華　　　民　　　國　　九十三　　年　　　四　　　月　　　九　　　日
                                    臺灣臺北地方法院刑事第十庭
                                        審判長法  官  廖紋妤
                                              法  官  蔡世祺
                                              法  官  黃紹紘
如不服本判決，應於判決送達後十日內，向本院提出上訴狀。
右正本證明與原本無異。
                                              書記官  劉新怡
中　　　華　　　民　　　國　　九十三　　年　　　四　　　月　　　九　　　日
附表
┌──┬─────────┬──────┬─────────┬────┐
│編號│匯款時間　　　　　│匯款銀行　　│匯款金額　　　　　│備註　　│
├──┼─────────┼──────┼─────────┼────┤
│ 一 │八十八年十月三十日│彰化商業銀行│二萬五千元　　　　│　　　　│
├──┼─────────┼──────┼─────────┼────┤
│ 二 │八十九年三月九日　│玉山商業銀行│五萬元　　　　　　│　　　　│
├──┼─────────┼──────┼─────────┼────┤
│ 三 │八十九年四月十一日│彰化商業銀行│二萬元　　　　　　│　　　　│
└──┴─────────┴──────┴─────────┴────┘
附錄本案論罪科刑所犯法條全文：
期貨交易法第六十三條：
期貨商之負責人、業務員或其他從業人員，不得有下列行為：
一、洩漏期貨交易人委託事項及職務上所獲悉之秘密。
二、對期貨交易人作獲利之保證。
三、與期貨交易人約定分享利益或共同承擔損失。
四、利用期貨交易人帳戶或名義為自己從事交易。
五、利用他人或自己之帳戶或名義供期貨交易人從事交易。
六、為誇大、偏頗之宣傳或散布不實資訊。
期貨交易法第一百十六條
有下列情事之一者，處三年以下有期徒刑、拘役或科或併科新臺幣二百萬元以下罰金
：
一、違反第五條或第六十三條之規定者。
二、違反第十三條第二項之規定者。但提供人不知其非法經營期貨交易所或期貨交易
    所業務者，不適用之。
三、槓桿交易商負責人、業務員或其他從業人員違反第八十一條準用第六十三條之規
    定者。
四、期貨服務事業負責人、業務員或其他從業人員違反第八十八條準用第六十三條之
    規定者。
